【裁判字號】    92,易更,7
【裁判日期】    920919
【裁判案由】    誣告
【裁判全文】
臺灣板橋地方法院刑事判決                            九十二年度易更字第七號
    公  訴  人  臺灣板橋地方法院檢察署檢察官
    被      告  甲○○
右列被告因誣告案件，因公訴人不服本院九十一年度易字第三三八七號，中華民國九
十二年四月二十三日刑事判決（起訴案號：九十一年度偵字第一八六七號），提起上
訴，經臺灣高等法院九十二年度上易字第一五五一號刑事判決撤銷原判決發回本院，
本院更為判決如左：
    主  文
甲○○未指定犯人，而向該管公務員誣告犯罪，處拘役伍拾日，如易科罰金，以參佰
元折算壹日。
    事  實
一、甲○○明知其所有向華泰商業銀行萬華分行申請之帳號一五七０、票號ＡＡ00
    00000至三四、0000000、0000000至五○號之支票六張（下
    稱系爭支票），係於民國八十八年六、七月間某日，在台北市萬華區某不詳地點
    （起訴書誤載為台北縣三重市○○○路一四八巷六六號四樓租屋處），先於發票
    人欄蓋印後，再出借予乙○○，並授權其自行填寫金額及發票日使用，均未遺失
    。嗣後乙○○填寫如附表所示之支票而使用後，因乙○○未如期將票面金額存入
    甲○○前開支存帳號內，甲○○欲使前開支票無法提示兌現，竟於八十八年七月
    二十八日，向華泰商業銀行萬華分行申報掛失止付，謊報系爭支票均已於八十八
    年七月十日在三重市○○○路友人乙○○家遺失，並同時填具致台北市政府警察
    局、台北縣政府警察局之遺失票據申報書共三張，以書面請求警察機關協查侵占
    遺失物罪嫌，據此誣告不特定人涉嫌犯罪。嗣經如附表所示之持票人黃美慈、李
    豐盈、黃錦源、盧台勝提示如附表所示支票，經退票後，由警方移送乙○○涉嫌
    侵占、竊盜等罪嫌（乙○○業經臺灣板橋地方法院檢察署於九十一年一月三十日
    以九十年度偵緝字第八四七號、九十一年度偵緝字第一二六號及九十一年度偵字
    第二九六三號為不起訴處分），再經臺灣臺北地方法院檢察署及臺灣板橋地方法
    院檢察署偵辦始悉上情。
二、案經臺灣臺北地方法院檢察署檢察官自動檢舉後呈請臺灣高等法院檢察署檢察長
    核轉臺灣板橋地方法院檢察署檢察官偵查起訴。
    理  由
一、訊據被告甲○○固坦承於前揭時地掛失止付系爭支票，並填具遺失票據申報書等
    情不諱，惟矢口否認有何誣告犯行，辯稱：伊於八十八年七月十日，到乙○○住
    處商談債務問題，皮包內置有剛從銀行領出之空白支票一疊，伊在乙○○住處，
    曾將皮包放在桌上，自己進入浴室，將衣服擰乾，後來伊回家後，把支票拿出來
    ，才發現支票少了很多，票頭也不見云云。經查：
（一）如附表所示之支票四張，均係由乙○○交付予如附表所示之人而持以提示等情
      ，業據證人乙○○、張雅程、黃美慈、李豐盈、陳文山、黃錦源、楊滿麗、盧
      台勝分別於另案即乙○○所涉竊盜、侵占案件之警詢或檢察官偵查中證述屬實
      。又被告甲○○於八十八年六月十七日在華泰商業銀行萬華分行申請開立帳號
      一五七０之支票存款帳戶，嗣被告領用該帳戶支票後即於同年六、七月間某日
      ，將系爭支票出借予乙○○使用等情，亦經證人乙○○於另案偵查中指證綦詳
      ，復有華泰商業銀行九十一年一月二十一日（９１）華泰總萬字第九一０二七
      五號函所附之開戶資料等附於臺灣板橋地方法院檢察署九十年度偵緝字第八四
      七號偵查卷內可稽（見該偵查卷第五四至五九頁），且證人許秋萍先後於另案
      偵查中及本院審理時亦證稱：「（問：甲○○申請支票之事，知否？）本來不
      知道，在八十八年時，甲○○有一次半夜打電話給我，叫我叫乙○○出來，不
      然他要告乙○○，實際上是乙○○向甲○○借支票，我問乙○○借幾張支票，
      謝說借十二張，鄭也曾說拿好幾張空白支票，蓋好章，然後交給乙○○」（見
      臺灣板橋地方法院檢察署九十年度偵緝字第八四七號偵查卷第四十頁反面、第
      四十一頁）、「甲○○於八十八年十月某日，打電話到我家說要告乙○○，我
      問為何，甲○○說怕乙○○沒去軋票，會使其票信不良，隔日甲○○來我家拿
      了一疊華泰銀行空白遺失票據申報書，說要將借給乙○○的票拿去報遺失，當
      場我還問這支票是否你借乙○○，他說是的，並說我不管，我要整死乙○○」
      、「（問：知甲○○與乙○○金錢往來關係？）他們常有金錢往來，九十年六
      月乙○○搬進我家時，乙○○有告訴我曾向甲○○借了十二張支票，在甲○○
      撥電話到我家後，我就想速聯絡乙○○，但都找不到她，我記得甲○○在我家
      曾跟我提其借給乙○○十多張支票，我才問乙○○有無借票一事」（見臺灣台
      北地方法院檢察署九十年度偵緝字第七０七號偵查卷第四十頁反面、第四十一
      頁）、「（問：八十八年間甲○○有告乙○○竊盜案件你知情否？）這件事情
      我知道。乙○○她有跟我說她向甲○○借了約十張的支票。後來甲○○來我家
      要找乙○○，甲○○他也有跟我說因為我曾經借票給乙○○，他問我要不要一
      起去告乙○○。我跟甲○○說票是我們借給乙○○的，沒有必要去告她竊盜
      ... 」、「（問：知道甲○○如何借支票給乙○○？）他有說是他自己交給乙
      ○○的。至於在何處何時交支票給乙○○我就不知道」（見本院九十一年易字
      第三三八七號卷第九三頁）等語，顯見被告甲○○確實明知系爭支票均未遺失
      無疑。
（二）又觀諸卷附之前開支存帳戶開戶申請書，被告所填載之申請地址為：「臺北縣
      三重市○○○路一四八號六六號四樓」及聯絡電話為：「00000000」
      ，而該住址及電話，均係被告甲○○於另案警詢時指述乙○○之住所及電話（
      見臺灣板橋地方法院檢察署八十八年度偵字第二五一九四號偵查卷第四二頁反
      面），且證人張雅程、李豐盈於另案警詢時亦證述乙○○當時住址及電話均同
      上，是以，被告甲○○開立帳戶時既係填載乙○○之住所及電話以供聯絡，足
      見雙方之關係甚為密切，益徵乙○○於另案偵查中證稱：「（問：支票如何取
      得的？）開戶時就借支票，在八十八年初，在萬華時，領出來就借我五張，後
      來又借我，我共向他（指被告甲○○）借十二張，都是在萬華」等情（見臺灣
      板橋地方法院檢察署九十年度偵緝字第八四七號偵查卷第三五頁反面），堪予
      採信。此外，復有遺失票據申報書、票據掛失止付通知書、掛失止付票據提示
      人資料查報表、支票及退票理由單等影本附卷可參。綜上所述，被告前揭空言
      所辯，無非係事後圖卸刑責之詞，不足採信。本件事證明確，被告犯行洵堪認
      定。
二、按被告甲○○明知其所有之系爭支票俱未遺失，竟填具前述遺失票據申報書，向
    偵查犯罪機關之警察局請求偵查侵占遺失物罪嫌，核其所為，係犯刑法第一百七
    十一條第一項之未指定犯人之誣告罪。爰審酌被告之素行資料，犯罪之動機、目
    的、手段、所生之危害及犯罪後猶飾詞狡辯、不知悔悟等一切情狀，量處如主文
    所示之刑，並諭知易科罰金之折算標準，以示懲儆。
據上論斷，應依刑事訴訟法第二百九十九條第一項前段，刑法第一百七十一條第一項
、第四十一條第一項前段，罰金罰鍰提高標準條例第一條前段、第二條，判決如主文
。
本案經檢察官葉志飛到庭執行職務。
中      華      民      國    九十二    年      九      月     十九     日
                                  臺灣板橋地方法院刑事第二庭
                  法  官    崔玲琦
右正本證明與原本無異。
如不服本判決，應於判決送達後十日內向本院提出上訴狀 (應附繕本) ，上訴於
臺灣高等法院。
                                          書記官    陳金鳳
中      華      民      國    九十二    年      九      月    二十三    日
附錄本案所犯法條全文
中華民國刑法第一百七十一條
(未指定犯人誣告罪)
未指定犯人，而向該管公務員誣告犯罪者，處一年以下有期徒刑、拘役或
三百元以下罰金。
未指定犯人，而偽造、變造犯罪證據，或使用偽造、變造之犯罪證據，致
開始刑事訴訟程序者，亦同。
附表：
┌──┬───────┬───────┬─────┬──────────┐
│編號│票號          │發票日八十八年│面額新臺幣│用途                │
├──┼───────┼───────┼─────┼──────────┤
│一  │0000000│八月十六日    │十六萬元  │乙○○向案外人張雅程│
│    │              │              │          │融資借款十六萬元，張│
│    │              │              │          │雅程交由黃美慈提示，│
│    │              │              │          │不獲兌現。          │
├──┼───────┼───────┼─────┼──────────┤
│二  │0000000│八月二十五日  │三萬元    │乙○○返還案外人李豐│
│    │              │              │          │盈借款之用。經李豐盈│
│    │              │              │          │提示，不獲兌現。    │
├──┼───────┼───────┼─────┼──────────┤
│三  │0000000│八月七日      │七萬元    │乙○○給付案外人陳文│
│    │              │              │          │山裝潢費用，陳文山再│
│    │              │              │          │向黃錦源融資借款，經│
│    │              │              │          │黃錦源提示，不獲兌現│
├──┼───────┼───────┼─────┼──────────┤
│四  │0000000│八月五日      │八萬二千元│乙○○代付友人在豪門│
│    │              │              │          │之星酒店消費之費用，│
│    │              │              │          │經該店楊滿麗交由公司│
│    │              │              │          │總監盧台勝提示，不獲│
│    │              │              │          │兌現                │
└──┴───────┴───────┴─────┴──────────┘


司法院資訊處製作；財團法人民間司法改革基金會備份。
